臺灣板橋地方法院交通事件裁定　　　　　　　　　　九十三年度交聲字第八五號
　　原處分機關　交通部公路總局臺北區監理所
　　異　議　人
　　即受處分人　今嘉股份有限公司
　　代　表　人　乙○○
右列異議人因違反道路交通管理處罰條例案件，對於交通部公路總局臺北區監理所於
中華民國九十三年六月十七日所為之裁決（原處分案號：北監自裁字裁四─ＡＡ
四四七九九七號）聲明異議，本院裁定如左：
        主  文
原處分撤銷。
今嘉股份有限公司不罰。
        理  由
一、原處分機關以：異議人即受處分人今嘉股份有限公司（下稱今嘉公司）於民國九
    十三年四月二十六日下午四時五十九分許，登記其名下車號Ｚ三─五六八號自
    用小客車，在台北市○○路○段十八巷十四號劃設紅線路段停車，涉犯「在禁止
    臨時停車處所停車」之違規行為，經台北市政府警察局中正第二分局以北市警交
    大字第ＡＡ四四七九九七號通知單逕行舉發，爰依道路交通管理處罰條例第五
    十六條第一項第一款規定，裁處罰鍰新台幣九百元之處分。
二、異議意旨略謂：異議人所有車號Ｚ三─五六八號自用小客車，於九十三年四月
    二十六日下午四時五十九分許，由負責人乙○○駕駛行經上開巷道，發現前方道
    路不通，且有一紅色箱型車擋道，遂閃警示燈並將車停靠路邊，下車了解前方狀
    況，發現當時前方道路中央處有挖土機正在施工，該紅色箱型車亦因此無法通行
    而暫停。待駕駛人乙○○返回車上時，發現已遭警舉發，實難甘服。由警方所攝
    第一張採證照片（於下午四時五十九分拍攝），可看出異議人汽車前方停有一部
    紅色箱型車，而第二張舉發照片（於下午五時一分拍攝）仍有同一部紅色箱型車
    ，前後二張照片時間相差二分鐘，該部紅色箱型車仍無法動彈，顯見前方確有道
    路障礙。再者，照片上地面有白色字樣清楚寫著「四月二十二日早上八點施工」
    ，而根據現場住家張先生說：四月二十六日下午確實有挖土機在施工，因未放警
    示牌，造成抱怨不斷，而且這段時間道路都是一小段、一小段的施工，造成許多
    不便」。異議人提出以上證據，希望能還原真相，爰依法聲明異議，請求撤銷原
    處分等語。
三、按禁止臨時停車線為紅色實線，用以指示禁止臨時停車路段，道路交通標誌標線
    號誌設置規則第一百六十九條第一項、第二項分別有明文規定。又汽車駕駛人停
    車時，在禁止臨時停車處所停車者，處新台幣六百元以上一千二百元以下罰鍰，
    道路交通管理處罰條例第五十六條第一項第一款亦有規定。
四、本件車號Ｚ三─五六八號自用小客車係異議人今嘉公司所有，於九十三年四月
    二十六日下午四時五十九分許，在台北市○○路○段十八巷十四號前，因「在劃
    有紅線路段停車」之違規行為，經台北市政府警察局中正第二分局執勤警員拍照
    後逕行舉發等事實，業據異議人之代表人乙○○陳明在卷，核與證人即舉發本件
    違規之警員甲○○於本院調查時到庭證述綦詳，並有北市警交大字第ＡＡ四四
    七九九七號通知單、台北市政府警察局中正第二分局九十三年六月四日北市警中
    正二分交字第九三六一四一三六００號函各一紙在卷可稽，固屬實在。異議人
    以其係因不可歸責之事由停車，並無違規犯意為由，執前詞提出異議。經查，交
    通警員舉發違反道路交通管理處罰條例所列之違規事實，本質上為行政處分，係
    公務員基於職務上權力，依法就特定之具體事件所為具公法上效果之單方行政行
    為，基於公務員為公法上行為具有公信力之原則，該行政處分當可被推定為真正
    ，其據以依法處分之事實認定亦為正確，然非謂法院不得依調查後之客觀證據，
    作相反之認定。本件證人甲○○於本院調查時雖證稱：伊在拍照時，有前後觀察
    ，並未發現前方有道路施工及紅色箱型車擋道之情形云云。惟依卷附現場採證照
    片所示，其照片右下角（即拍攝者站立處）明顯有紅色箱型車尾攝入，且依該拍
    照角度，可見證人甲○○係站立在該紅色箱型車旁拍照，是其所證未見前方有紅
    色箱型車擋道乙節，與上開照片內容不符，自難據為不利異議人之認定。次查，
    觀諸相隔二分鐘前後所攝另張採證照片，該紅色箱型車始終停放路中，並無移動
    跡象，則其未移動之原因為何，即值深究。異議人之代表人乙○○於本院調查時
    陳稱：伊直行南昌路與和平西路，因前方堵車，遂彎進遭舉發之巷道，欲穿出至
    牯嶺街與和平西路交叉路口，‥‥，行進中伊前方遭一紅色箱型車擋道（該巷道
    為單行道），遂將車暫停路邊，並打方向燈，下車查看，發現因前方道路施工，
    該紅色箱型車亦遭擋道，伊遂上前詢問工人何時可以通過，但工人口氣不好，雙
    方並發生一點爭執，於是伊在現場等候，前後約五分鐘時間，待返回車上已遭舉
    發等語。又佐以卷附之舉發照片，其中下午五時一分拍攝之照片，其地面上以油
    漆噴有「4／22早上八點施工」之白色字樣，顯見該巷道於九十三年四月二十二
    日至某日期間曾有施工。而下午四時五十九分拍攝之照片，右下方及下午五時一
    分拍攝之照片，均可看出異議人車輛前方確有一部紅色箱型車停放現場，衡諸兩
    張照片相隔二分鐘之時間，該部箱型車一直未離開現場，則異議人稱：前面有施
    工且有一部車子擋道，前面那部車子也是在該處等（施工）等語，應屬可信。又
    凡行政法律關係之相對人因行政法規、行政處分或行政契約等公權力行為而負有
    公法上之作為或不作為義務者，關於該相對人義務之履行或遵守，如在事實上或
    法律上不可能或無期待可能性時，為維護人格之自由發展與人性尊嚴，基於誠信
    原則及狹義比例性原則，前開公法上義務即應受到限制或歸於消滅，以符合公平
    正義之要求，否則不啻強令人民於無法期待其遵守義務之情況下，為其不得已違
    背義務之行為，背負行政上之處罰，此即所謂行政法上之「期待可能性原則」（
    參閱陳清秀，行政法的法源，翁岳生編《行政法》，頁一二八至一二九，一九九
    八年版；葉慶元，期待可能性於行政法上之適用，城仲模主編《行政法之一般法
    律原則(二)》，頁三二六至三四二，八十六年七月初版）。揆諸前揭說明，並比對
    卷附採證照片，異議人車輛於右揭時、地確實因巷道前方施工，且前方亦停放一
    部紅色箱型車擋道而無法前進，衡情駕駛人至前方查看情形而不得不將車輛停放
    於紅線之禁止臨時停車處所，此種不可抗力之情形實難苛責異議人。原處分機關
    未及斟酌異議人車輛因巷道前方施工無法前進之實際情況，異議人違反公法上不
    作為義務實無期待可能性，僅依據前開舉發通知單而為裁罰，即有未洽。異議人
    執此事由聲明異議為有理由，應由本院將原處分撤銷，另為不罰之諭知。
據上論斷，應依道路交通管理處罰條例第八十七條第二項，道路交通案件處理辦法第
二十條前段，裁定如主文。
中　　　華　　　民　　　國　　九十三　　年　　 十二 　　月　　　七　　　日
                                      臺灣板橋地方法院交通法庭
                                          法  官  鄭  水  銓
又正本證明與原本無異。
如不服本裁定應於送達後五日內向本院提出抗告狀。
                                          書記官  陳  淑  芳
中　　　華　　　民　　　國　　九十三　　年　　 十二 　　月　　　七　　　日
